臺灣雲林地方法院民事裁定             100年度監宣字第94號
聲  請  人  林村壽
相  對  人  林科共
關  係  人  林惠美
上列聲請人聲請監護宣告事件，本院裁定如下：
    主    文
宣告林科共（男、民國○○年○○月○○日生、國民身分證統一編號：
Ｚ000000000號）為受監護宣告之人。
選定林村壽（男、民國○○年○○月○○日生、國民身分證統一編號：
Ｚ000000000號）為受監護宣告人之監護人。
指定林惠美（女、民國○○年○○月○○日生、國民身分證統一編號：
Ｚ000000000號）為會同開具財產清冊之人。
聲請費用新臺幣壹仟元由受監護宣告之人負擔。
    理    由
一、聲請意旨略以：聲請人林村壽為相對人之父，關係人林惠美
    則為相對人胞姊。相對人於民國（下同）96年07月23日起因
    患有癲癇、腦性麻痺等病症，經送醫診治至今仍不見起色，
    近日甚且已因精神障礙或其他心智缺陷，致不能為意思表示
    或受意思表示，或不能辨識意思表示之效果，有診斷證明書
    可證。爰依民法第14條第1 項、民事訴訟法第597 條第1 項
    之規定，聲請對其為監護之宣告，並依民法第1111條之規定
    ，指定聲請人為相對人之監護人，暨指定關係人林惠美為會
    同開具財產清冊之人等語。
二、按對於因精神障礙或其他心智缺陷，致不能為意思表示或受
    意思表示，或不能辨識其意思表示之效果者，法院得因本人
    、配偶、四親等內之親屬、最近一年有同居事實之其他親屬
    、檢察官、主管機關或社會福利機構之聲請，為監護之宣告
    。受監護宣告之人應置監護人；法院為監護之宣告時，應依
    職權就配偶、四親等內之親屬、最近一年有同居事實之其他
    親屬、主管機關、社會福利機構或其他適當之人選定一人或
    數人為監護人，並同時指定會同開具財產清冊之人。法院為
    前項選定及指定前，得命主管機關或社會福利機構進行訪視
    ，提出調查報告及建議。監護之聲請人或利害關係人亦得提
    出相關資料或證據，供法院斟酌。法院選定監護人時，應依
    受監護宣告之人之最佳利益，優先考量受監護宣告之人之意
    見，審酌一切情狀，並注意下列事項：(一)受監護宣告之人之
    身心狀態與生活及財產狀況。(二)受監護宣告之人與其配偶、
    子女或其他共同生活之人間之情感狀況。(三)監護人之職業、
    經歷、意見及其與受監護宣告之人之利害關係。(四)法人為監
    護人時，其事業之種類與內容，法人及其代表人與受監護宣
    告之人之利害關係，民法第14條第1 項、第1110條、第1111
    條、第1111條之1 分別定有明文。
三、經查，聲請人上開主張，業據其提出親屬系統表、戶籍謄本
    、成大醫院斗六分院診斷證明書等件為證，且相對人經本院
    法官在鑑定人即財團法人天主教若瑟醫院醫師詹智堯前呼喚
    其姓名僅能躺臥床上微笑卻無法言語，並經鑑定人詹智堯醫
    師鑑定稱：個案自幼年即有癲癇及智能不足等病症，並領有
    極重度障礙身心手冊，鑑定所見個案裝有鼻胃管氣切，完全
    無法言語，對叫喚未見回應，亦無法依據指示作簡單動作，
    因此評估個案已達因精神障礙或其他心智缺陷，致其不能為
    意思表示或受意思表示或不能辨識其意思表示之效果等語，
    有鑑定筆錄在卷可稽，堪信聲請人之主張屬實。本院審酌上
    情，認為相對人現已呈現無法言語之狀態，而無法表達其內
    心意思，日常生活起居均須他人協助照護，已達不能為意思
    表示或受意思表示之情狀，故聲請人聲請對相對人為監護之
    宣告為有理由，應予准許。
四、次查，聲請人林村壽為受監護宣告人之父，而受監護宣告人
    之母及胞兄已歿，僅有一胞姊林惠美之情，則據聲請人陳述
    明確，並有戶籍謄本、親屬系統表等件附卷可參。本院審酌
    上情，並考量聲請人係受監護宣告人之父，有意願擔任受監
    護宣告人之監護人，且其他親屬亦同意聲請人擔任受監護宣
    告人之監護人，有同意書在卷可按等情狀，認聲請人應有監
    護受監護宣告人之能力，並適於任之，是由聲請人林村壽任
    監護人，符合受監護宣告人林科共之最佳利益，爰依前揭規
    定，選定聲請人林村壽為受監護宣告之人林科共之監護人。
    另本院參酌關係人林惠美為受監護宣告人胞姊，且有擔任會
    同開具財產清冊之人之意願，有同意書在卷可查，爰依上揭
    規定，指定關係人林惠美為會同開具財產清冊之人。
五、依民事訴訟法第608 條第1 項，裁定如主文。
中    華    民    國  100     年    10    月    24    日
                   家事法庭     法  官  黃瑞井
正本係照原本作成。
如不服本裁定關於選定監護人及指定會同開具財產清冊之人等部
分，應於送達後十日內向本院提出抗告狀，並繳納抗告費新臺幣
1千元；其餘關於宣告監護之部分，不得抗告。
中    華    民    國  100    年    10     月    24    日
                                書記官  鄭國銘
【附錄】：
‧民法第1099條
監護開始時，監護人對於受監護人之財產，應依規定會同遺囑指
定、當地直轄市、縣（市）政府指派或法院指定之人，於二個月
內開具財產清冊，並陳報法院。
前項期間，法院得依監護人之聲請，於必要時延長之。
‧民法第1099條之1
於前條之財產清冊開具完成並陳報法院前，監護人對於受監護人
之財產，僅得為管理上必要之行為。